臺灣高等法院刑事判決
108年度上訴字第3966號
上  訴  人  
即  被  告  楊淙勝  


上列上訴人即被告因違反毒品危害防制條例案件，不服臺灣基隆
地方法院108年度訴字第569號，中華民國108年10月1日第一審判
決（起訴案號：臺灣基隆地方檢察署108年度毒偵字第1173號）
，提起上訴，本院判決如下：
    主  文
上訴駁回。
    理  由
一、按刑事訴訟法第350條、第361條、第362條、第367條規定，
    不服地方法院之第一審判決而上訴者，須提出上訴書狀，並
    應敘明具體理由，為上訴必備之程式；其所提出之書狀未敘
    述上訴理由，或僅曾以言詞陳述上訴理由者，均應於上訴期
    間屆滿後20日內補提理由書於第一審法院。第一審法院經形
    式審查，認逾期未補提上訴理由者，應定期間先命補正；逾
    期未補正者，為上訴不合法律上之程式，應以裁定駁回。倘
    已提出上訴理由，但所提非屬具體理由者，則由第二審法院
    以上訴不合法律上之程式，判決駁回。所稱「具體理由」，
    並不以其書狀應引用卷內訴訟資料，具體指摘原審判決不當
    或違法之事實，亦不以於以新事實或新證據為上訴理由時，
    應具體記載足以影響判決結果之情形為必要。但上訴之目的
    ，既在請求第二審法院撤銷或變更第一審之判決，所稱「具
    體」，當係抽象、空泛之反面，若僅泛言原判決認事用法不
    當、採證違法或判決不公、量刑過重等空詞，而無實際論述
    內容，即無具體可言。從而，上開法條規定上訴應敘述具體
    理由，係指須就不服判決之理由為具體之敘述而非空泛之指
    摘而言( 最高法院106 年度第8 次刑事庭會議決議及最高法
    院107 年度台上字第3199號判決意旨參照) 。
二、原審因被告楊淙勝就被訴事實均為有罪之陳述，依法適用簡
    式審判程序而為審理。原審判決略以：被告楊淙勝前因施用
    第一級毒品案件，經觀察、勒戒後，認無繼續施用毒品傾向
    ，於民國94年11月11日執行完畢釋放，並由臺灣基隆地方檢
    察署檢察官以94年度毒偵字第2763號為不起訴處分確定；又
    因於前揭觀察、勒戒執行完畢釋放後5 年內，再犯施用第一
    級毒品案件，經臺灣基隆地方法院以97年度訴字第544 號判
    決判處有期徒刑7 月，並歷經本院以97年度上訴字第2491號
    、最高法院以97年度台上字第3950號判決上訴駁回確定。詎
    仍不知悔改，復基於施用第一級毒品海洛因之犯意，於108
    年6月8日上午10時許，在其位於新北市○○區○○路00巷00號之
    住處，以針筒注射之方式，施用海洛因1次；另基於持有第
    一級毒品海洛因之犯意，於同日14時30分許，在基隆市仁愛
    區仁三路與愛三路口，向真實姓名年籍不詳綽號「阿猴」之
    成年男子，以新臺幣1,000元之價格，購入海洛因1包（淨重
    0.1070公克，驗餘淨重0.1066公克），而非法持有之。嗣於
    同日15時許，在基隆市信義區月眉路段，為警盤查，在上開
    施用及持有毒品犯行尚未被有偵查犯罪職權之機關或公務員
    發覺前，主動交付其前揭未及施用之海洛因1 包予警員扣案
    ，並向警員坦承上開施用及持有海洛因犯行，且同意接受採
    尿送驗，結果呈嗎啡陽性反應，而悉上情。上揭犯罪事實，
    業據被告於警詢、偵查及原審審理時坦承不諱，且被告經採
    集之尿液，經送請台灣檢驗科技股份有限公司台北濫用藥物
    實驗室以氣相層析質譜儀法為確認檢驗，結果呈嗎啡陽性反
    應，有勘察採證同意書、基隆市警察局第二分局偵辦毒品案
    件尿液檢體對照表（檢體編號：000-0-000）、上開公司於1
    08年6月19日出具之濫用藥物檢驗報告各1份附卷可稽（毒偵
    卷第31頁、第113頁、第117頁）；又被告為警查扣之米白色
    粉末1包（淨重0.1070公克，驗餘淨重0.1066公克），經送
    請交通部民用航空局航空醫務中心鑑定，結果檢出海洛因成
    分，有該中心108年6月26日航藥鑑字第0000000號毒品鑑定
    書1份在卷為憑（毒偵卷第121 頁），並有上揭海洛因1包、
    注射針筒2支扣案可證，被告之自白核與事實相符，可以採
    信，本案事證明確。因認被告所為，係犯毒品危害防制條例
    第10條第1項之施用第一級毒品罪，及同條例第11條第1 項
    之持有第一級毒品罪。又被告前因施用毒品案件，經臺灣基
    隆地方法院以105年度訴字第153號判決判處有期徒刑7月，
    並經本院以105年度上訴字第984號判決上訴駁回確定，於10
    6年9月19日執行完畢，有本院被告前案紀錄表在卷可查，其
    於受徒刑之執行完畢後，5年以內故意再犯本件有期徒刑以
    上之罪，均為累犯，考量被告前於94年11月11日因施用毒品
    案經觀察、勒戒執行完畢釋放後，又屢因施用毒品案經論罪
    科刑（同見卷附本院被告前案紀錄表），足見其對刑罰反應
    力薄弱，倘仍以最低法定本刑為量刑之下限，未能反應其前
    經施以觀察、勒戒及數次刑罰手段後，猶無法戒絕毒品之本
    件犯行惡性，而與罪刑相當原則有違，爰參諸司法院釋字第
    775 號解釋之意旨，各依刑法第47條第1項之規定加重其刑
    。另由卷附報告書及被告警詢筆錄之記載可查知，被告為警
    盤查時，警員並無客觀情資可知被告有何與毒品相關之具體
    犯罪行為，且在被告未自行交出而為警扣得海洛因1 包，及
    被告自承上開施用海洛因行為前，警方並不知其有各該施用
    或持有海洛因行為，堪認被告係在上開施用第一級毒品及持
    有第一級毒品犯行尚未被有偵查犯罪職權之機關或公務員發
    覺前，即向警方坦承各該犯行，進而接受裁判，其所為符合
    自首之要件，爰均依刑法第62條前段之規定減輕其刑，且均
    依法先加後減。量刑部分說明審酌被告施用毒品之前案紀錄
    ，及其曾受觀察、勒戒處分之執行完畢，竟猶未能深切體認
    施用毒品對於自身健康之危害，及早謀求脫離毒品之生活，
    仍再次施用或持有毒品，足認其自制力薄弱、戒毒決心不強
    ，自有使其接受相當刑罰處遇以教化性情之必要；惟慮其犯
    後坦承犯行，態度尚可，且本件施用毒品係戕害其個人身心
    健康，反社會性之程度較低，兼衡其自述教育程度國中肄業
    、家境小康（毒偵卷第15頁）等一切情狀，分別量處有期徒
    刑7月、拘役30日，並就其所犯持有第一級毒品罪部分諭知
    易科罰金之折算標準。就沒收部分則說明扣案之海洛因1 包
    （驗餘淨重0.1066公克），核屬違禁物，併同難以完全析離
    之包裝袋1只，均依毒品危害防制條例第18條第1項前段規定
    ，在被告所犯持有第一級毒品罪之主文項下宣告沒收銷燬；
    扣案之注射針筒2 支，係被告所有供其施用海洛因所用之物
    ，亦據被告供明在卷，爰均依刑法第38條第2項前段之規定
    ，在其所犯施用第一級毒品罪之主文項下宣告沒收。本院認
    原審已詳敘其所憑證據、認定理由及量刑依據，從形式上觀
    察並無任何採證認事、用法或量刑之不當或違法。
三、被告上訴意旨略以：被告為警方攔查時，將海洛因1包及注
    射針筒2支交付警方，這樣算是自首行為，請再給被告一次
    機會，給予輕判或戒癮治療之緩起訴，被告現在與女兒住在
    一起，若真的入獄，就毀了這個家庭，不知女兒要由誰照顧
    云云。
四、經查：
  ㈠按量刑之輕重，係屬為裁判之法院得依職權裁量之事項，苟
    其量刑已以行為人之責任為基礎，並斟酌刑法第57條所列一
    切情狀，在法定刑度內，酌量科刑，如無偏執一端，致明顯
    輕重失衡情形，不得遽指為不當或違法（最高法院72年度台
    上字第6696號判例、99年度台上字第189號、103年度台上字
    第36號判決意旨參照）。又刑罰之量定屬法院自由裁量之職
    權行使，但仍應審酌刑法第57條所列各款事由及一切情狀，
    為酌量輕重之標準，並非漫無限制，在同一犯罪事實與情節
    ，如別無其他加重或減輕之原因，下級法院量定之刑，亦無
    過重或失輕之不當情形，則上級法院對於下級法院之職權行
    使，原則上應予尊重（最高法院85年度台上字第2446號判決
    意旨參照）。
  ㈡查原審量刑既以行為人之責任為基礎，就被告之犯罪情節及
    科刑部分之量刑基礎，已於理由欄內具體說明，業如前述，
    業已斟酌刑法第57條各款事由，基於刑罰目的性之考量、刑
    事政策之取向以及行為人刑罰感應力之衡量等因素而為刑之
    量定，並未逾越法定刑度，客觀上並無量刑畸重畸輕之裁量
    權之濫用，而無顯然失出或有失衡平之情事。上訴意旨所提
    被告為自首，請再給一次機會、其需要照顧女兒等節，就自
    首部分，業經原審均依刑法第62條前段規定減輕其刑，另上
    揭所指，係屬刑法第57條有關犯後態度及生活狀況之量刑事
    項，亦據原審審酌在案。又施用第一級毒品罪之法定最輕本
    刑為6個月以上有期徒刑，持有第一級毒品法定刑為3月以下
    、拘役或新臺幣5萬元以下罰金，原審就本件被告所犯施用
    第一級毒品罪、持有第一級毒品罪，先依刑法第47條累犯規
    定加重其刑，再依刑法第62自首規定減輕其刑後，復斟酌刑
    法第57條所列一切情狀，僅量處有期徒刑7月、拘役30日，
    量刑允當，難認有何過重之嫌。
  ㈢被告前因施用毒品案件，經觀察、勒戒執行完畢釋放後5 年
    內，再犯施用毒品案件，經法院判刑確定，此經原審認定如
    前，則被告再犯本案施用第一級毒品案件，已非毒品危害防
    制條例第20條所定之「初犯」或「5 年後再犯」情形，依法
    自應提起公訴，被告上訴意旨請求為附戒癮治療之緩起訴，
    於法未合，顯非影響原判決結果之具體理由，併此敘明。
五、綜上所述，被告於上訴狀內雖已敘述上訴理由，惟係針對原
    判決之量刑事項，為抽象、空泛的指摘，而無實際論述內容
    ，即無具體可言，核與刑事訴訟法第361條第2項所稱「具體
    理由」尚非相當，難謂本件上訴已提出合於刑事訴訟法第36
    1條第2項規定之具體理由。揆諸上開規定及說明，本件上訴
    顯無具體理由而不合法定程式，應予駁回，並不經言詞辯論
    為之。 
據上論斷，應依刑事訴訟法第367條前段、第372條，判決如主文
。    
中　　華　　民　　國　 109　　年　　1 　　月　　3 　　日
                  刑事第十九庭  審判長法　官  曾淑華
                                      法　官  王美玲
                                      法　官  俞秀美
以上正本證明與原本無異。 
如不服本判決，應於收受送達後10日內向本院提出上訴書狀，其
未敘述上訴之理由者並得於提起上訴後10日內向本院補提理由書
狀（均須按他造當事人之人數附繕本）「切勿逕送上級法院」。
 
                                      書記官  呂修毅   
中　　華　　民　　國　　109 　年　　1 　　月　　6 　　日